【裁判字號】    87,訴,681
【裁判日期】    891129
【裁判案由】    違反銀行法等
【裁判全文】
臺灣桃園地方法院刑事判決                          八十七年度訴字第六八一號
    公  訴  人  臺灣桃園地方法院檢察署檢察官
    被      告  楊真一
                丙○○
右列被告因違反銀行法等案件，經檢察官提起公訴（八十六年度偵字第一四０三二號
、八十七年度偵字第一０五０、三四三六、三六八四號、八十七年度偵緝字第九六號
），本院判決如左：
    主      文
楊真一共同違反非銀行不得以收受投資名義，向多數人收受款項，而約定或給付與本
金顯不相當之利息，處有期徒刑壹年貳月；又因過失傷害人，處有期徒刑肆月。應執
行有期徒刑壹年肆月，緩刑參年。
丙○○共同違反非銀行不得以收受投資名義，向多數人收受款項、而約定或給付與本
金顯不相當之利息，處有期徒刑壹年貳月；又竊盜，有期徒刑肆月，扣案之鑰匙參支
沒收。應執行有期徒刑壹年肆月，緩刑參年，扣案之鑰匙參支沒收。
    事      實
一、楊真一、丙○○二人係夫妻，竟共同基於意圖為自己不法所有之概括犯意，自民
    國（下同）八十二年間起，迄八十六年間止，在桃園縣平鎮市境內，共同向不特
    定多數人藉詞資金投資公司之經營理財獲利甚豐，約定每月可獲得給付與本金顯
    不相當之利息月息四分至八分之孳息，且可隨時要求退股返還等語，使甲○○、
    乙○○、高阿花、高靜蘭等多數人紛紛誤信而分別提供新台幣（下同）二、三十
    萬元至四、五百萬元不等之投資資金，交付其二人收受。詎其二人得手後，即供
    己花用，迄八十五年十月間，即停止給付利息，迨八十六年四月間，甲○○、乙○○依約要求渠等返還甲○○所投資之二百多萬元、乙○○之五百多萬元時，其
    二人即藉故推託，迄今未還，始知受騙。
二、楊真一另於八十七年二月九日下午五時十五分許，駕駛車牌號碼ＫＨ─一四０五
    號自用小客貨車，沿桃園縣大園鄉竹圍村台十五線內側車道往林口方向行駛，途
    經桃園縣大園鄉台十五線竹圍橋前岔路口，欲右轉彎時，本應注意行至交岔路口
    右轉彎，應於岔路口前三十公尺換入外側車道，又依當時之情狀亦非不能注意，
    竟疏於注意先行切入外側車道，猶貿然由內側快車道右轉彎，適戊○○騎乘車牌
    號碼ＹＣＦ─八二八號重機車同向由後駛來，突見楊真一車由右轉彎，乃煞避不
    及，機車車頭直接撞擊楊真一車右後車門，戊○○旋倒地受創昏迷，受有頭部創
    傷併顱內出血等傷害，經路人報警並叫救護車前來，旋將戊○○送醫急救。
三、丙○○於八十七年三月十日晚上九時許，在桃園縣中壢市○○路稅捐處前，竟另
    行起意，意圖為自己不法之所有，乘人不注意之際，以自備之鑰匙三支，竊取己○○所有之車牌號碼ＩＲＵ─九八二號機車乙輛，供已使用。嗣於同年月二十一
    日晚上七時二十分許，在桃園縣中壢市○○路三三九號前，正欲發動該贓車時，
    適為警當場查獲，並扣得上開行竊工具鑰匙三支。
四、案經法務部調查局桃園縣調查站、戊○○之父丁○○訴由桃園縣警察局大園分局
    報請台灣桃園地方法院檢察署檢察官偵查起訴。
    理      由
一、訊據被告楊真一、丙○○固坦認確於前揭時、地收受投資、竊取機車等情不諱，
    惟被告楊真一矢口否認有何違反銀行法及過失傷害之犯行，並辯稱：伊等沒有違
    法吸金，只是借錢而已，且事後均已還錢，至於車禍部分，伊當時有注意後方是
    否有來車云云，被告丙○○則稱：伊等並沒有違法吸金，是合法借錢，因未按時
    付息，始衍生問題，現已還錢了事云云。經查：（一）被告楊真一、丙○○共同
    違法吸金部分，除據渠等於法務部調查局桃園縣調查站調查時供承不諱，又核與
    被害人甲○○、乙○○、高阿花、高靜蘭所述吸金之情節相符，復有桃園縣調查
    站查獲被告二人如何經營收受資金圖利之帳冊二本扣案可資佐證，而被告二人收
    受上開資金後，竟供己大肆購買不動產等入己使用，亦有地籍謄本等資料附卷可
    稽，益徵其二人具不法所有之意圖甚明，是被告二人前開所辯未違銀行法之規定
    ，只是單純借錢云云，不足採信，渠等此部分之犯行可堪認定。（二）被告楊真
    一過失傷害部分，業據代行訴人丁○○迭次指訴綦詳，復有道路交通事故調查報
    告表及現場照片八張附卷足資憑明，且被害人戊○○因本件交通事故致受有如事
    實欄所示之傷害，亦有長庚紀念醫院診斷證明書一紙在卷可稽，又依現場圖暨照
    片所示，肇事地係省道，中央槽化分隔帶，雙向四車道，無號誌之丁字路口，速
    限五十公里，被告車右後車門鈑金凹損，被害人機車前導流板破裂，前輪後縮，
    顯示被告駕駛小自客貨車由未於岔路口前三十公尺換入外側車道右轉彎不當，為
    本案肇事之原因。按「汽車行駛至交岔路口右轉彎時，應距交岔路口三十公尺前
    顯示方向燈或手勢，駛至路口後再行右轉」，道路交通安全規則第一百零二條第
    一項第三款定有明文。本件被告於前開時、地駕車，自應遵守上述交通安全規定
    ，而參之當時天候晴，日間自然光，係直路、路面乾燥，無缺陷且視距良好，顯
    無不能注意之情事，詎其竟疏於注意於交岔路口前三十公尺先行切換入外側車道
    始行右轉彎，即貿然由內側車道右轉駛出，以致肇事，使被害人受傷，其有過失
    至為灼然，再本件車禍經送請台灣省桃園縣區車輛行車事故鑑定委員會鑑定結果
    ，亦作如是認定，此有該鑑定委員會八十七年十月二十三日（八七）桃鑑字第八
    七九０一函附鑑定意見書在卷可稽，復被告之過失行為與被害人之受傷間又有相
    當因果關係，事證明確，是被告楊真一前開所辯，要屬責卸責之詞，委無足採，
    其此部分犯行亦堪以認定，應依法論科。（三）被告丙○○竊盜部分，除據其供
    承不諱外，核與被害人己○○所述失竊之情節相符，復有扣案之行竊工具鑰匙三
    支及卷附之贓物領據乙紙、車輛失竊電腦單一份可資佐證，事證明確，其此部分
    犯行足堪認定。
二、核被告楊真一所為，係犯銀行法第一百二十五條第一項、刑法第三百三十九條第
    一項及刑法第二百八十四條第一項前段之過失傷害罪，被告丙○○係犯銀行法第
    一百二十五條第一項、刑法第三百三十九條第一項及刑法第三百二十條第一項。
    。被告二人間就前開違法吸金及詐欺犯行，有犯意之聯絡及行為之分擔，均為共
    同正犯。又被告二人所犯銀行法第一百二十五條第一項及刑法第三百三十九條第
    一項二罪間，具有方法結果之牽連關係，應從一重之銀行法第一百二十五條第一
    項之罪處斷。復被告二人所犯上開各罪間，犯意各別，罪質互異，應予分論併罰
    。爰審酌被告楊真一前無肇事紀錄，過失之程度、事後尚未與代行告訴人達成和
    解賠償損害及被害人之傷勢，及被告二人犯罪之動機、目的、所生危害非淺、犯
    後態度等一切情狀，各量處如主文所示之刑，並定其應執行刑，以資警惕。末查
    被告二人均未曾受有期徒刑以上刑之宣告，此有本院被告全國前案紀錄表存卷可
    按，渠等因一時失慮，致罹刑典，經此次教訓後，當知所警惕信無再犯之虞，本
    院綜核渠等個人及家庭環境各情，因認其二人所受刑之宣告以暫不執行為適當，
    故均併諭知緩刑三年，以啟自新。
三、扣案之鑰匙三支，查係被告丙○○所有，且供犯罪所用之物，已經其供明在卷，
    爰依法併予宣告沒收。
據上論斷，應依刑事訴訟法第二百九十九條第一項前段，銀行法第一百二十五條第一
項，刑法第二百八十四條第一項前段、第三百二十條第一項、第二十八條、第五十五
條、第五十一條第五款、第七十四條第一款、第三十八條第一項第二款，罰金罰鍰提
高標準條例第一條前段，判決如主文。
本案經檢察官呂理銘到庭執行職務
中      華      民      國      八十九    年    十一    月    二十九    日
                                      臺灣桃園地方法院刑事第二庭
                                          法  官  李  育  仁
右正本證明與原本無異。
如不服本判決，應於判決送達後十日內向本院提出上訴狀( 應附繕本 )，上訴於
臺灣高等法院。
                                          書記官  王  泰  元
中      華      民      國      八十九    年    十二   月     十四    日
論罪法條：銀行法第二十九條之一、第一百二十五條第一項、刑法第二百八十四條第
          一項前段、第三百二十條第一項
銀行法第二十九條之一
以借款、收受投資、史加入為股東或其他名義，向多數人或不特定人收受款項或吸收
資金，而約定或給付與本金顯不相當之紅利、利息、股息、或其他報酬者以收受存款
論。
銀行法第一百二十五條
違反第二十九條第一項之規定者，處五年以下有期徒刑、拘役或科或併科二十五萬元
以下罰金。
法人犯前項之罪者，處罰其行為負責人。
刑法第二百八十四條
因過失傷害人者，處六月以下有期徒刑、拘役或五百元以下罰金。致重傷者，處一年
以下有期徒刑、拘役或五百元下罰金。
從事業務之人，因業務之過失傷害人者，處一年以下有期徒刑、拘役或一千元以下罰
金。致重傷者，處三年以下有期徒刑、拘役或二千元以下罰金。
刑法第三百二十條
意圖為自己或第三人不法之所有，而竊取他人之動產者，為竊盜罪，處五年以下有期
徒刑、拘役或五百元以下罰金。
意圖為自己或第三人不法利益，而竊佔他人之不動產者，依前項之規定處斷。
前二項之未遂犯罰之。


司法院資訊處製作；財團法人民間司法改革基金會備份。
